【裁判字號】    95,台上,3761
【裁判日期】    950713
【裁判案由】    殺人
【裁判全文】
最高法院刑事判決            九十五年度台上字第三七六一號
    上  訴  人  乙○○
                        園63.
    選任辯護人  鄭洋一律師
                趙國生律師
                王治魯律師
    上  訴  人  甲○○
                        麟厝3.
    選任辯護人  鄭洋一律師
                趙國生律師
上列上訴人等因殺人案件，不服台灣高等法院中華民國九十五年
四月二十七日第二審判決（九十四年度上重訴字第八九號，起訴
案號：台灣新竹地方法院檢察署九十四年度偵字第一０四六號）
，提起上訴，本院判決如下：
    主  文
原判決撤銷，發回台灣高等法院。
    理  由
本件原判決撤銷第一審科刑之判決，改判論處上訴人等共同殺人
罪刑，固非無見。
惟查：(一)、刑事訴訟法第一百五十九條第一項規定所指「被告以
外之人」，包括共同被告在內。共同被告對於其他共同被告之案
件而言，為被告以外之第三人，本質上屬於證人，故法院就被告
之案件對其他共同被告或與被告有共犯關係之人為調查，應依人
證之調查程序，傳喚該具證人適格之共同被告或共犯到場，使令
具結，命其立於證人之地位而為陳述，並通知被告及其辯護人，
使有行使詰問該證人之共同被告或共犯之機會，以確保其詰問權
，並藉以發現實體真實。除客觀上有不能受詰問之情形，或被告
及其辯護人放棄其詰問權者，或另有傳聞證據仍得例外採證之情
形之外，如未踐行此一訴訟程序，該共同被告或共犯所為之陳述
，即無容許得作為其他被告犯罪證據之餘地。原判決認定上訴人
等共同殺人犯行，係採渠等供述作為不利上訴人等認定之依據，
然歷審中均未使渠等相互間立於證人地位而為具結陳述，並接受
渠等或其辯護人之詰問，則渠等以共同被告身分所為之陳述，對
其他上訴人而言，俱不能認係業經合法調查之證據資料，原判決
採為認定犯罪事實之判斷依據，即有違採證法則。(二)、證人王世
璋證稱上訴人等毆打被害人李彥賢，並將被害人搬推到「笑傲江
湖ＫＴＶ」二樓欄杆外，其中一人又出腳踹李彥賢肩膀，使李彥
賢自二樓墜落等情。上訴人等則一再以王世璋於警詢、偵查中從
未接受調查詢問，直至第一審審理期間始接受警詢及至第一審作
證，質疑其證詞有受員警之影響；原判決則採信公訴人之陳述，
認王世璋係因告訴人詳細觀看錄影光碟，始知悉現場應有目睹案
發經過之服務生，因而循線查知王世璋在場而勸諭王世璋出庭作
證等情；另本案台灣新竹地方法院檢察署接獲電話報驗報告，死
亡原因即記載：「據報：死者在ＫＴＶ二樓遭人毆打自二樓推下
，經送醫急救無效死亡」，報案人即證人陳柏偉於警詢亦供述：
「我是從調閱監視器上，才知道發生打架，人被從二樓毆打推下
來」等語；然上開ＫＴＶ監視器所拍錄之現場光碟經第一審法院
勘驗結果，上訴人等推落被害人之情節似因監視器鏡頭關係並未
拍攝到，此有第一審勘驗筆錄可憑，而該錄影光碟於民國九十四
年二月二十五日凌晨三時三十二分一秒、二十二秒鏡頭所出現之
證人（王世璋證稱即係伊本人），經原審函請內政部警政署刑事
警察局鑑定結果，前開畫面影像因解析度不佳，仍未達清晰辨識
之效果，有該局鑑定書及函附之放大照片可憑，則究竟告訴人如
何循線查知王世璋在場？證人陳柏偉如何知悉被害人係遭上訴人
等自二樓推下？此與王世璋證詞之可憑信性及上訴人等是否有推
落被害人之事實確有關連，難認無調查必要性，原判決未予詳查
，遽為上訴人不利之認定，非無應於審判期日調查之證據未予調
查之違誤。以上或為上訴意旨所指摘，或為本院得依職權調查之
事項，應認原判決有撤銷發回更審之原因。
據上論結，應依刑事訴訟法第三百九十七條、第四百零一條，判
決如主文。
中    華    民    國  九十五  年    七    月   十三   日
                      最高法院刑事第七庭
                          審判長法官  孫  增  同
                                法官  吳  昆  仁
                                法官  趙  文  淵
                                法官  吳      燦
                                法官  呂  丹  玉
      本件正本證明與原本無異
                                      書  記  官
中    華    民    國  九十五  年    七    月   二十   日
                                                      J


司法院資訊處製作；財團法人民間司法改革基金會備份。
